臺灣臺北地方法院民事判決　九十年度簡上字第七七號
　　上　訴　人　甲○○
　　　　　　　　丙○○
　　被　上訴人　乙○○
右當事人間請求給付票款事件，上訴人對於中華民國八十九年十月三十日本院新店簡
易庭八十八年度店簡字第六七三號第一審判決提起上訴，本院判決如左：
    主      文
上訴駁回。
第二審訴訟費用由上訴人連帶負擔。
原判決所命給付減縮為新臺幣貳佰肆拾伍萬陸仟元，及自民國八十八年十一月十五日
起至清償日止，按年息百分之五計算之利息。
    事      實
甲、上訴人方面：
一、聲明：
  (一)原判決廢棄。
  (二)被上訴人在第一審之訴駁回。
二、陳述：除與原審宣示判決筆錄所載者相同茲予引用外，補稱：
  (一)澤成科技實業有限公司（下稱「澤成公司」）係由訴外人傅志成與上訴人丙○○
    （原名黎澤梅，於民國八十九年二月九日更名）於七十七年間共同設立，傅志成
    為澤成公司之負責人，當時為因應業務資金周轉之需求，由傅志成向臺灣中小企
    業信保基金專案進行融資貸款，而連帶保證人則為上訴人丙○○、被上訴人乙○
    ○及訴外人賴大衛，然於八十一年間因澤成公司經營不善，周轉不良而跳票，致
    使積欠臺灣中小企銀之貸款無法償還，而於八十一年十二月八日上訴人甲○○、
    丙○○及訴外人傅志成三方簽立第一份協議書時，該協議書明文約定係針對積欠
    臺灣中小企業銀行之債款，由上訴人丙○○、甲○○與訴外人傅志成三人共同分
    擔，實因積欠債務太多，傅志成蓄意解除應負之負債還款責任，嗣於八十二年二
    月八日以暴力脅迫上訴人丙○○、甲○○簽下系爭本票及協議書，傅志成並在系
    爭協議書第六條要求當場撕毀第一份協議書與第二份協議書，以達成其逃脫分擔
    共同債務之目的。況於第一份協議書第五條，已載明違約之一方需完全承擔債務
    ，傅志成竟以暴力威脅上訴人丙○○、甲○○承擔債務，簽立系爭本票，足見傅
    志成企圖脫離應付債務之責任、違約之心顯而易見，如以第一份協議書約內容所
    陳述，基於傅志成違約之事實，故所有債務該由傅志成一人負擔償還之責任。
  (二)八十一年十二月二十二日上訴人甲○○、丙○○及訴外人傅志成三方簽立第二份
    協議書，係因第一份協議書之立約人擔心所剩之應收帳款如存入澤成公司戶頭，
    恐遭債權人之索賠與凍結，傅志成遂提議將存款改存於由傅志成之胞兄傅志達與
    上訴人甲○○之共有帳戶中。澤成公司當時雖先後將公司所剩之庫存與資產作為
    償還抵債之用途，然仍在積欠數千萬之龐大債務無力償還、無法經營之現實情況
    下，於該協議書中亦提及可考慮成立新公司以承接原澤成公司之業務（因新公司
    尚未成立故於第二份協書第三條留下空白）。然因澤成公司之債務人催討不斷，
    雖有少數現金及應收款項約新台幣（下同）三十九萬元，但仍無法支付基本營業
    費用及應付帳款，在餘款用罄之後，澤成公司正式解散。傅志成為脫離銀行之債
    務責任，於澤成公司解散後之二個月期間（八十一年十二月至八十二年二月），
    連續對上訴人甲○○之家庭施以威脅恐嚇，並對上訴人丙○○、甲○○連續脅迫
    及暴力相向，逼迫上訴人簽立系爭本票及協議書，實非如被上訴人所言：上訴人
    二人處處聯手致使傅志成提前退股，轉由上訴人接手經營，因傅志成脫離債務人
    之身份，實為傅志成一大獲利，怎可如被上訴人所述：傅志成毫無利益可言，可
    見傅志成暴力脅迫之動機明顯。
  (三)澤成公司於八十一年十二月跳票、積欠龐大債務與營業稅金之多重劣況下，已實
    際解散員工，停止營業，何來日後經營獲利之可能，此與被上訴人所云：澤成公
    司業務漸入佳境不符。然上訴人二人在傅志成暴力脅迫下，簽下系爭本票及協議
    書後，迫於無奈且不諳法律情況下，起初尚可以微薄之薪資分期償還小額債務，
    豈料傅志成獅口大開口要求上訴人儘速歸還所有債款，甚至在原審訴訟期間以和
    解為由欺騙上訴人，藉此防止上訴人於原審訴訟期間提出暴力脅迫之事實真相。
  (四)傅志成對上訴人丙○○街頭暴力與限制自由曾向臺北市政府警察局大安分局報案
    ，上訴人認知一般筆錄保留年限應為十年有效，該分局豈可以年代久遠、數次搬
    遷及無從查證之理由推諉保管報案記錄之責任，罔顧上訴人之權益，實有欠公允
    ，盼鈞院明察。
  (五)從系爭本票及協議書之內容，證明上訴人甲○○只是系爭事件中的第三者，並非
    澤成公司欠債之實際債務人，而是與上訴人丙○○共同遭傅志成暴力脅迫簽立系
    爭本票及協議書之受害者，傅志成不僅施行暴力打斷上訴人丙○○之門牙，並毆
    打上訴人甲○○，傅志成並於八十一年十二月至八十二年一月間，曾數次於深夜
    時打電話至上訴人甲○○家中騷擾、恐嚇、威脅上訴人甲○○之父母。
  (六)上訴人丙○○任職憶弘資訊股份有限公司（下稱「憶弘公司」）於九十年十二月
    三十一日因存款不足跳票紀錄及憶弘公司九十年、八十九年財務報表可知，至九
    十年底止憶弘公司已累積虧損八千多萬元，上訴人多年來實虧損經營，而被上訴
    人所言憶弘公司經營狀況良好實屬空言。另被上訴人於九十一年一月二十九日之
    書狀之股權讓渡書為第一份協議書之附件，前提是必須上訴人與傅志成共同償還
    澤成公司債務後才生效，然而傅志成個人因欲逃脫債務，暴力脅迫上訴人簽立系
    爭本票及協議書，強迫將債務轉由上訴人承接，自己獲得最大的利益即逃脫數百
    萬債務，其居心與暴力脅迫之事實昭然若揭，故此股權讓渡書實無任何意義。再
    則，根據被上訴人書狀之附件雜誌報導內文Ａ七七頁之「挫敗」標題段落內容，
    亦客觀證明八十二年當時上訴人實一貧如洗，可證被上訴人所言上訴人承接許多
    原有有形與無形資產皆無證據，實屬空言。
  (七)依據票據法二十二條之規定，系爭本票之到期日迄今已逾三年，時效已消滅。
三、證據：援用原審之立證方法，並提出陳建志牙醫診所病歷表、和解契約影本、本
    票影本、第二類票據信用資料查覆單影本、億弘公司八十九年度財務報表暨會計
    師查核報告影本各一份、協議書影本三份。
乙、被上訴人方面：
一、聲明：駁回上訴。
二、陳述：
  (一)被上訴人係依契約關係及票據關係為本件訴訟標的之法律關係，競合合併請求，
    合先敘明。
  (二)按當事人主張有利於己之事實者，就其事實有舉證之責任，民事訴訟法第二百七
    十七條前段定有明文。本件上訴人對於協議書及本票之真正俱不否認，惟辯稱簽
    發協議書及本票係受被上訴人之兄傅志成之脅迫、詐欺所致云云。然查：
    1.上訴人對於主張曾受訴外人傅志成脅迫詐欺，因而簽訂協議書及本票等情，無
      法提出證據以實其說，所為主張顯無足採。
    2.法院為判決時，應斟酌全辯論意旨及調查證據之結果，依自由心證判斷事實之
      真偽，民事訴訟法第二百二十二條第一項亦有明文規定。上訴人復誆稱，其於
      原審係因被上訴人訴訟代理人之詐欺，致未主張受脅迫、詐欺等情，尤與情理
      不符。蓋被上訴人訴訟代理人係於本件繫屬原審，並開庭數次後，因被上訴人
      不耐上訴人雖同意和解，卻始終欠缺誠意，始中途受任代理出庭，換言之，上
      訴人和解之意願早已存在，何來受詐欺之可言？嗣因被上訴人根據實際之調查
      瞭解，上訴人經營之公司業務頗佳，清償能力絕不僅止於上訴人允諾之每月二
      萬元，故和解無法成立。是依情理判斷，姑不論試行和解，並不礙上訴人同時
      進行實體答辯，更何況倘上訴人確曾受脅迫、詐欺致簽訂系爭協議書，自必先
      就被上訴人在原審之訴無理由而為抗辯，迨衡估有敗訴之虞，始願和解，又豈
      可能如被上訴人於原審同意其每月清償二萬元，其等則欣然和解；如被上訴人
      不同意其條件，其則主張曾受脅迫、詐欺？上訴人所辯難以置信，殊不待言。
    3.訴外人傅志成與上訴人丙○○原屬情侶，合資成立澤成公司，為取得經營資金
      ，乃以被上訴人之房地設定抵押，向臺灣中小企業銀行融資貸款，嗣上訴人甲
      ○○受僱澤成公司，與上訴人丙○○陷入熱戀，三人原擬先行共同經營，迨至
      澤成公司向臺灣中小企銀之貸款清償完畢後，傅志成即將其持有澤成公司百分
      之四十之股份移轉予上訴人丙○○，並退出公司經營。詎上訴人二人處處聯手
      ，三人共同經營於客觀上確有困難，遂於八十二年二月八日協議傅志成提前退
      股，由上訴人二人接手經營。上訴人辯稱澤成公司於八十一年十二月間即已跳
      票，並負債累累，如非受脅迫，豈有接手之意願？惟查，上訴人並不否認，傅
      志成與之已進行籌組新公司，預備承接澤成公司業務，因之，系爭協議書第三
      條、第四條所為約定範圍並不囿於澤成公司。且如澤成公司一無繼續經營之必
      要，兩造於八十一年十二月八日簽訂協議，上訴人即無要求傅志成於銀行貸款
      債務清償後，須將其所持有澤成公司百分之四十之股份移轉予上訴人丙○○之
      理由。
    4.上訴人復辯稱，傅志成與上訴人原約定三人共同分擔清償責任，系爭協議足使
      其逃脫分擔共同債務之目的。然查，第一份協議書係約定，澤成公司由傅志成
      及上訴人等三人共同經營，而以經營所得清償銀行貸款，其重點在於經營公司
      之人應使經營所得用於償還銀行債務；再者，傅志成對於銀行之連帶保證人責
      任，並不因系爭協議書之簽訂即告消滅，職是，與其謂傅志成欲藉系爭協議逃
      脫債務，毋寧視為上訴人承諾必遵照第一份協議宗旨，以經營公司所得償還銀
      行貸款，期使傅志成退出經營。
    5.次查，傅志成與上訴人拆夥之際，澤成公司猶有庫存產品約七、八十萬元，應
      收票據、應收帳款及現金計三十九萬餘元，依第三份協議書第五條約定悉歸由
      上訴人所有，傅志成亦涓滴不取，倘謂傅志成有實力脅迫上訴人簽訂任何協議
      ，何以約定之內容對其一無利益？
    6.再查，拆夥之時，澤成公司與美國及新加坡知名廠商簽有專利授權契約，業務
      漸入佳境，此由系爭協議書約定每月償還銀行貸款金額以每月現金之百分之五
      十為最高還款額，最低還款額為三萬元即足證明。蓋如係每月虧損，該項約定
      即無意義可言。
    7.又依情理論之，澤成公司業務既差強人意，傅志成何須以脅迫之手段將公司股
      份拱手讓人？且系爭協議書自八十二年二月間簽立後，上訴人經營澤成公司均
      如期繳還銀行貸款本息，迨至八十七年三月間始未再繳納，上訴人五年間均依
      約履行，若謂上訴人簽訂協議書係受脅迫，孰人能信。查上訴人承受澤成公司
      後，業務確如預期，蒸蒸日上，上訴人未繼續依約繳納銀行貸款，顯與誠信悖
      違。
    8.抑有進者，系爭以被上訴人房地設定抵押，向臺灣中小企業銀行貸款之債務，
      澤成公司依情、依法、依理俱有最終清償之義務，委無責由被上訴人負擔之理
      ，是系爭協議書約定倘接手經營澤成公司之上訴人不確實清償銀行貸款時，則
      所約定之停止條件生效，被上訴人得請求上訴人給付實際剩餘之債額，俾交付
      銀行以清償系爭澤成公司之債務，被上訴人並未因此從中獲致任何利益，被上
      訴人何來脅迫之動機？上訴人迭以傅志成與上訴人丙○○間之情感波折混淆案
      情，自難採信。
  (二)末查，第三份協議書第七條約定：「倘甲方（指上訴人丙○○）未依本協議書一
    、二、三條款履行清償銀行償務責任時，乙方（指被上訴人）得提示本本票，並
    附銀行還款收據，請求法院取得債權憑證，逕向甲、丙（指上訴人甲○○）二方
    求償以實際剩餘之債額一次付清予乙方，由乙方交付銀行清償所有公司債款」，
    準此，倘上訴人未依約履行，被上訴人顯即取得對於上訴人請求一次連帶給付銀
    行未償還剩餘債額之債權，俾減免被上訴人關於保證人之責任及負擔。上訴人事
    後羅織情詞，砌詞主張受脅迫因而簽訂系爭協議書，委難採信。
三、證據：援用原審之立證方法，並提出股權讓渡書影本、獨家報導影本各一份、協
    議書三份為證。
丙、本院依職權向臺灣桃園地方法院調取八十八年度執字第一五三○八號民事執行卷
    全卷，及向臺北市政府警察局大安分局函查是否曾於八十一年底至八十二年二月
    八日間受理丙○○遭妨害自由案之報案紀錄。
    理      由
一、本件被上訴人起訴主張：其與上訴人丙○○、甲○○於八十二年二月八日簽立系
    爭協議書一紙，約定上訴人丙○○、甲○○共同簽發票號ＴＨ0000000、
    金額三百十七萬元、受款人為被上訴人、發票日八十二年二月八日、到期日八十
    二年六月二十五日、免除作成拒絕證書之本票一紙予被上訴人，保證澤成公司還
    款臺灣中小企業銀行中和分行債款之證明，依系爭協議書第七條約定：「倘甲方
    （指上訴人丙○○）未依本協議書一、二、三條款履行清償銀行債務責任時，乙
    方（指被上訴人）得提示本本票並附銀行還款收據，請求法院取得債權憑證，逕
    向甲、丙（指上訴人甲○○）二方求償以實際剩餘之債額一次付清乙方，由乙方
    交付銀行清償所有公司債款。」，詎上訴人丙○○僅清償澤成公司對於臺灣中小
    企業銀行部分債務後，自八十七年十一月起即未再對該銀行清償，至八十八年三
    月三十一日止，尚積欠該銀行本金二百四十五萬六千元，屢催上訴人向該銀行清
    償未果，致該銀行向被上訴人求償，爰依兩造間協議書及票據關係請求判決如訴
    之聲明（被上訴人原請求自支付命令送達之翌日起即八十八年七月十三日起至清
    償日止，按年息百分五計算之利息，嗣因上訴人清償四萬一千七百元，於本院九
    十一年一月十五日準備程序中當場減縮自八十八年十一月十五日起至清償日止，
    按上開利率計算之利息）等語。
二、上訴人則以：系爭本票及協議書係訴外人傅志成於八十二年二月八日詐欺、脅迫
    上訴人丙○○、甲○○簽立，訴外人傅志成並在系爭協議書第六條要求當場撕毀
    第一份協議書與第二份協議書，以達成其逃脫分擔銀行債務責任之目的，上訴人
    在訴外人傅志成暴力脅迫下，簽立系爭本票及協議書後，迫於無奈且不諳法律情
    況下，起初尚以微薄之薪資分期償還小額債務，詎訴外人傅志成在原審訴訟期間
    以和解為由欺騙上訴人，藉此防止上訴人於原審訴訟期間提出詐欺、脅迫之事實
    ，且依據票據法二十二條之規定，票據上之權利，對本票發票人，自到期日起算
    ，三年間不行使，因時效而消滅，系爭本票到期日迄今已逾三年，時效已消滅等
    語，資以抗辯。
三、被上訴人主張其與上訴人丙○○、甲○○於八十二年二月八日簽立協議書一紙，
    約定上訴人丙○○、甲○○共同簽發票號ＴＨ0000000、金額三百十七萬
    元、受款人為被上訴人、發票日八十二年二月八日、到期日八十二年六月二十五
    日、免除作成拒絕證書之本票一紙予被上訴人，保證澤成公司清償臺灣中小企業
    銀行中和分行借款之證明，依上開協議書第七條約定：「倘甲方未依本協議書一
    、二、三條款履行清償銀行債務責任時，乙方得提示本本票並附銀行還款收據，
    請求法院取得債權憑證，逕向甲、丙二方求償以實際剩餘之債額一次付清乙方，
    由乙方交付銀行清償所有公司債款。」，兩造間曾簽立系爭協議書，上訴人並簽
    發系爭本票予被上訴人，上訴人僅清償澤成公司對於臺灣中小企業銀行部分債務
    後，自八十七年十一月起即未再對該銀行清償，至八十八年三月三十一日止，尚
    積欠該銀行本金二百四十五萬六千元及自八十八年十一月十五日起至清償日止，
    按年息百分五計算之利息之事實，業據提出與所述相符之系爭本票及協議書、臺
    灣中小企業銀行放款訂約金額及放款餘額月報表各一份為證，上訴人就系爭本票
    及協議書之真正並不爭執，應認被上訴人之主張為真實。
四、上訴人辯稱：系爭本票及協議書係訴外人傅志成於八十二年二月八日詐欺、脅迫
    上訴人簽立，傅志成並在系爭協議書第六條要求當場撕毀第一份協議書與第二份
    協議書，以達成其逃脫分擔銀行債務責任之目的，上訴人在傅志成暴力脅迫簽立
    系爭本票及協議書後，迫於無奈且不諳法律情況下，起初尚以微薄之薪資分期償
    還小額債務，詎傅志成在原審訴訟期間以和解為由欺騙上訴人，藉此防止上訴人
    於原審訴訟期間提出詐欺、脅迫之事實，且依據票據法二十二條之規定，票據上
    之權利，對本票發票人，自到期日起算，三年間不行使，因時效而消滅，系爭本
    票到期日迄今已逾三年，時效已消滅等語，並提出陳建志牙醫診所病歷表、和解
    契約影本、本票影本、第二類票據信用資料查覆單影本、億弘公司八十九年度財
    務報表暨會計師查核報告影本各一份、協議書影本三份為證，惟為被上訴人所否
    認，經查：
  (一)按票據上之權利，對匯票承兌人及本票發票人，自到期日起算；見票即付之本票
    ，自發票日起算；三年間不行使，因時效而消滅，票據法第二十二條第一項前段
    定有明文。次按票據上之債權，因時效而消滅者，債權人僅不得依票據法主張權
    利，其原有之權利，仍得依民法之規定而為主張（最高法院四十四年台上字第二
    八一號判決參照）。查系爭本票之到期日為八十二年六月二十五日，依票據法第
    二十二條第一項前段之規定，票據上之權利對本票發票人，自到期日三年間不行
    使而消滅，迄被上訴人聲請本院依督促程序發支付命令之八十八年七月十三日，
    系爭本票早已逾三年之時效期間，被上訴人亦未主張有何中斷時效之事由，是上
    訴人為時效抗辯後，自得拒絕給付，然被上訴人係依兩造間協議書及票據關係作
    為本件訴訟標的，參諸前開規定及說明，被上訴人僅係不得依票據法主張其權利
    ，其原有之權利，仍得依兩造間之契約關係而為主張。
  (二)次按當事人主張其意思表示係被詐欺或脅迫而為之者，應就其被詐欺或被脅迫之
    事實，負舉證之責任（最高法院四十七年台上字第一六三二號判決參照）。又民
    事法上所謂詐欺云者，係謂欲相對人陷於錯誤，故意示以不實之事，令其因錯誤
    而為意思之表示（最高法院十八年上字第三七一號判例參照）；再民法第九十二
    條所謂脅迫係指必其言語舉動有足以使被脅迫者發生恐怖心，致陷於不能不遵從
    之狀態，而為此言語舉動之人，亦必有使他人身體上或精神上受其壓迫發生恐怖
    心之故意之情形而言（最高法院五十年台上字第七○七號判決參照）。
    1.查上訴人主張訴外人傅志成連續對上訴人甲○○之父母施以威脅恐嚇，並於八
      十二年二月八日以詐欺、暴力脅迫上訴人簽下系爭本票及協議書之事實，固據
      其提出陳建志牙醫診所病歷表一份為證，上訴人甲○○並陳稱其在現場親眼目
      睹傅志成毆打上訴人丙○○，證人即牙醫陳建志亦於本院九十一年二月五日準
      備程序中到場證稱：「‧‧‧系爭病歷表是我出具的，八十二年一月二十八日
      大約六時左右丙○○來就診，他上唇內側有撕裂傷，右上正中門牙斷裂，有照
      Ｘ光，因為患者有牽涉到保險問題，所以我們會詢問他受傷的原因，他說是傅
      志成先生打的，我只是問到這裡，他也沒有跟我說在什麼時候，在什麼地方被
      傅志成先生打，因為涉及個人隱私我也不好意思問太多。丙○○造成上開傷害
      之原因，依據我的專業判斷有可能是跌倒撞到，或車禍，也可能是被打的。」
      等語，惟因上訴人甲○○為本件訴訟之當事人，且與本件利害關係至鉅，其證
      言難免偏頗，尚難憑採，而證人陳建志並未親眼見聞傅志成毆打上訴人丙○○
      ，至多僅能證明上訴人丙○○告知其上開傷害係遭傅志成毆打所致，尚無法遽
      予推論傅志成毆打上訴人丙○○以脅迫上訴人丙○○簽立系爭本票及協議書之
      事實，至於上訴人甲○○主張其亦遭傅志成毆打，傅志成並於八十一年十二月
      至八十二年一月間多次於深夜打電話恐嚇其父母，其始簽立系爭本票及協議書
      之事實，迄未舉證以實其說，復參以上訴人自承於八十二年二月間簽發系爭本
      票後至八十七年十一月間仍繼續還款，如被上訴人係脅迫取得系爭本票，衡情
      應一次限期收取，當無分成數次，期間則跨越八十二年至八十七年之理等情，
      是上訴人前開所辯尚非可採，另查臺北市政府警察局大安分局新生南路派出所
      辦公廳舍於八十二年元月、八十五年及八十八年底前後共搬遷三次，該分局是
      否曾於八十一年底至八十二年二月八日間受理上訴人丙○○遭妨害自由報案紀
      錄已無從查證，有該分局九十年八月十四日北市警安分刑字第九○六三二六八
      一○○號函附卷可稽，縱認上訴人丙○○遭傅志成妨害自由曾至該分局報案一
      情屬實，惟刑法上妨害自由係公訴罪，該案亦應已移送臺灣臺北地方法院檢察
      署偵辦，然上訴人甲○○自承該分局之後續處理其不清楚，是本院無從斟酌該
      項證據，附此敘明。
    2.查上訴人自承八十一年十二月八日上訴人與訴外人傅志成三方簽立第一份協議
      書時，係澤成公司仍在經營中（收拾殘局）之狀態，第一份協議書明文約定係
      針對積欠臺灣中小企業銀行之借款，由上訴人與傅志成三人共同分擔，八十一
      年十二月二十二日又簽立第二份協議書，係因第一份協議書之立約人擔心所剩
      之應收帳款如存入澤成公司戶頭，恐遭受債權人之索賠與凍結，傅志成遂提議
      將存款改存於由訴外人傅志成之胞兄傅志達與上訴人甲○○之共有帳戶中，澤
      成公司當時雖先後將公司所剩之庫存與資產做為償還抵債之用途，然仍在積欠
      數千萬之龐大債務無力償還、無法經營之現實情況下，於該協議書中亦提及可
      考慮成立新公司以承接原澤成公司之業務，然因澤成公司之債務人催討不斷，
      雖有少數現金及應收款項約三十九萬元，但仍無法支付基本營業費用及應付帳
      款，在餘款用罄之後，澤成公司正式解散等情，是上訴人於簽立第一份協議書
      時即明知澤成公司已經營不善，並對外負有鉅額債務，仍同意與傅志成共同分
      擔對臺灣中小企業銀行之債務，嗣於八十一年十二月二十二日又簽立第二份協
      議書，縱上訴人所言澤成公司解散後，傅志成為達其逃脫分擔共同債務之目的
      ，而再於八十二年二月八日與上訴人丙○○、甲○○簽下系爭本票及協議書一
      節屬實，惟澤成公司對外負有鉅額債務既為上訴人於簽立第一份及第二份協議
      書時所明知，已如前述，即難謂傅志成有何欲使上訴人陷於錯誤，故意示以不
      實之事，令上訴人因錯誤而為意思之表示，以詐欺上訴人簽立系爭本票及協議
      書之情事，是上訴人主張渠等係被傅志成詐欺而簽立系爭本票及協議書之事實
      ，尚難採信。
    3.上訴人另辯稱，其於原審係因被上訴人之詐欺，致未主張受詐欺、脅迫等語，
      惟原審試行和解，並不妨礙上訴人同時進行實體防禦，況上訴人若無和解意願
      ，何以於原審一再請求延展庭期與被上訴人洽談和解，是上訴人上開所辯，亦
      不足採信。
五、綜上所論，被上訴人與上訴人丙○○、甲○○於八十二年二月八日簽立系爭協議
    書一紙，約定上訴人丙○○、甲○○共同簽發票號ＴＨ0000000、金額三
    百十七萬元、受款人為被上訴人、發票日八十二年二月八日、到期日八十二年六
    月二十五日、免除作成拒絕證書之本票一紙予被上訴人，保證澤成公司還款臺灣
    中小企業銀行中和分行債款之證明，上訴人丙○○僅清償澤成公司對於臺灣中小
    企業銀行部分債務後，自八十七年十一月起即未再對該銀行清償，至八十八年三
    月三十一日止，尚積欠該銀行本金二百四十五萬六千元，屢催上訴人向該銀行清
    償未果，致該銀行向被上訴人求償，上訴人辯稱系爭本票及協議書乃遭訴外人傅
    志成詐欺、脅迫所簽立等情，不能舉證以實其說，均如前述，從而，被上訴人基
    於兩造間系爭協議書之法律關係，訴請上訴人給付二百四十五萬六千元及自八十
    八年十一月十五日起至清償日止，按年息百分五計算之利息（被上訴人原請求自
    支付命令送達之翌日起即八十八年七月十三日起至清償日止，按年息百分五計算
    之利息，嗣因上訴人清償四萬一千七百元，被上訴人於本院九十一年一月十五日
    準備程序中當場減縮自八十八年十一月十五日起至清償日止，按上開利率計算之
    利息），為有理由，應予准許。原審為上訴人敗訴之判決，核無違誤，上訴意旨
    指摘原判決不當，求予廢棄改判，為無理由，應駁回其上訴。
六、本件判決基礎已臻明確，兩造其餘攻擊防禦方法及訴訟資料經本院審酌後，核與
    判決不生影響，無一一論述之必要，併予敘明。
據上論結，本件上訴為無理由，依民事訴訟法第四百三十六條之一第三項、第四百四
十九條第一項、第八十五條第二項、第四百六十三條，判決如主文。
中　　　華　　　民　　　國　　九十一　　年　　　 四　　　月　   三十　　日
　　　　　　　　　　　　　　　　 臺灣臺北地方法院民事第四庭
　　　　　　　　　　　　　　　　　　　 審判長法　　　官　謝明珠
　　　　　　　　　　　　　　　　　　　　　　 法　　　官　陳博文
                                             法      官　孫萍萍
右為正本係照原本作成
如對本判決上訴，須於判決送達後二十日內向本院提出上訴狀，同時表明上訴理由，
上訴理由須以適用法規顯有錯誤且所涉及之法律見解具有原則上之重要性為限，經本
院許可後提起第三審上訴；如已於本判決宣示後送達前提起上訴者，應於判決送達後
十日內補具上訴理由（均須按他造當事人之人數附繕本）。
中　　　華　　　民　　　國　　九十一　　年　　　 四　　　月　   三十　　日
　 　　　　　　　　　　　　　　　　　　　　　法院書記官　袁以明
